最高法院民事判決　　　　　　　　　　　　　　　八十八年度台上字第二七五一號
　　上 訴 人　 乙○○○
　　　　　　　 甲 ○ ○
　　被上訴人　 丙 ○ ○
右當事人間請求清償借款等事件，上訴人對於中華民國八十七年九月二十八日台灣高
等法院高雄分院第二審判決（八十七年度上字第二九五號），提起上訴，本院判決如
左：
    主  文
上訴駁回。
第三審訴訟費用由上訴人負擔。
    理  由
本件被上訴人主張：上訴人乙○○○於民國八十五年十二月二日向伊借用新台幣（以
下同）七十萬元，已清償六十萬元，再於八十五年十二月二十日向伊借款一百三十萬
元，而曾交付各以其本人及上訴人甲○○為發票人，發票日分別為八十六年四月二十
八日及八十六年一月二十四日，面額各一百萬元及四十萬元之支票二紙予伊，經於八
十七年一月三日提示，竟遭拒絕付款等情，爰(一)本於票據之法律關求為命上訴人甲○
○給付票款四十萬元及法定遲延利息；(二)選擇本於票據或借貸之法律關係，求為命上
訴人乙○○○給付一百四十萬元及其法定利息之判決。
上訴人等則以：上訴人乙○○○並未向被上訴人借款，而係向啟新診所借款，上開借
款經以上訴人乙○○○在世億股份有限公司（下稱世億公司）之股權折抵清償完畢等
語，資為抗辯。
原審斟酌全辯論意旨及調查證據之結果，以：被上訴人主張之事實，已據其提出存摺
影本、匯款憑證、支票暨退票理由單等影本為證，上訴人亦不否認簽發上開支票及未
予兌付。雖辯稱乙○○○係向啟新診所借款，且已以乙○○○在世億公司之股權折抵
清償云云，然查啟新診所於八十五年間並無借款予乙○○○之事實，有該診所八十五
年度之會計帳冊一份在卷可稽；而上訴人乙○○○在世億公司之股權雖於八十六年二
月間有所減少，惟同公司其他股東之股權亦有所減少，未見有股權增加之情形，有該
公司之變更登記事項卡一份在卷足憑，可見上訴人乙○○○在世億公司之股權減少係
因公司虧損實行減資之結果，非為清償債務而折抵結果，上訴人之抗辯自無足採，上
訴人之主張堪信為真實。則被上訴人本於票據法律關係，依票據法第一百二十六條、
第一百三十三條規定請求上訴人乙○○○給付票款一百萬元，上訴人甲○○給付票款
四十萬元，及均自付款提示日即八十七年一月三日起按年息百分之六計算之遲延利息
，即有理由。另上訴人乙○○○向被上訴人借款部分，其借款既尚有一百四十萬元未
清償，則被上訴人就其中四十萬元部分，依消費借貸之法律關係，請求上訴人乙○○
○返還及給付自起訴狀繕本送達翌日即八十七年一月二十四日起至清償日止，按年息
百分之五計算之遲延利息，亦有理由。又就上開四十萬元部分，上訴人乙○○○與上
訴人甲○○之給付，係屬不真正連帶關係，其中一人給付後，另一人即免給付義務，
為其心證之所由得，因而維持第一審所為上訴人敗訴之判決，駁回其上訴，經核於法
洵無違誤。
查上訴人於原審並未到場，亦未提出書狀作何聲明或陳述，依其在第一審之陳述，係
謂「乙○○○曾向世億股份有限公司借款，當時即由原告代世億股份有限公司電匯款
項於乙○○○，…實則該款項係世億股份有限公司所經營之啟新診所所有，此可命原
告提出啟新診所八十五年間之帳冊即可證明。…其後因乙○○○無法及時清償啟新診
所借款，乃同意以股金折抵借款，故而李瓊慧之股款自五百萬元減縮為二百萬元，並
向主管機關辦理登記變更，此有世億股份有限公司之股東名簿可稽。」（見第一審卷
第四一頁背面、第四二頁答辯狀），第一審乃向高雄市政府建設局函調世億公司歷次
變更登記事項卡、股東名冊等（見第一審卷第五八頁），原審亦說明其不足為上訴人
有利之認定之理由（見原判決理由四所載），上訴人指原審未調查世億公司之變更登
記事項卡，及未斟酌該登記事項，有判決理由不備之違法，顯與事實不符。又上訴人
主張被上訴人所提世億公司之電腦會計帳冊（實係啟新診所之帳冊，但上訴人似將二
者不分），並非實在，應命被上訴人另提手稿本及單據云云，核係新攻擊防禦方法，
依法本院無從斟酌。上訴論旨，復就原審取捨證據、認定事實之職權行使，指摘其為
不當，或就原審已論斷，指為未說明，聲明廢棄原判決，不能認為有理由。
據上論結，本件上訴為無理由。依民事訴訟法第四百八十一條、第四百四十九條第一
項、第七十八條，判決如主文。
中      華      民      國    八十八    年     十一     月      五      日
                              最高法院民事第一庭
                                  審判長法官  李  錦  豐
                                        法官  楊  鼎  章
                                        法官  李  慧  兒
                                        法官  王  茂  修
                                        法官  蘇  茂  秋
　　　右正本證明與原本無異
 　　　　　                              　 　書  記  官
中      華      民      國    八十八    年     十二     月      一      日
